【裁判字號】    98,上更(一),155
【裁判日期】    981020
【裁判案由】    瀆職等
【裁判全文】
臺灣高等法院臺南分院刑事判決     98年度上更(一)字第155號
上  訴  人  臺灣雲林地方法院檢察署檢察官
上  訴  人
即  被  告  丁○○
選任辯護人  劉意  律師
上  訴  人
即  被  告  戊○○
選任辯護人  陳姝樺  律師
上列上訴人因被告瀆職等案件，不服臺灣雲林地方法院九十五年
度訴字第三八六號中華民國九十六年九月廿一日第一審判決（起
訴案號：臺灣雲林地方法院檢察署九十五年度偵字第一五八五號
、第二三五四號），提起上訴，本院判決如下：
    主  文
原判決關於丁○○、戊○○部分撤銷。
丁○○犯濫權追訴罪，處有期徒刑伍年，減為有期徒刑貳年陸月
。
戊○○犯誣告罪，處有期徒壹年，減為有期徒刑陸月。
    事  實
一、丁○○為司法官訓練所第三十七期結業，自民國（下同）八
    十八年六月十五日起，奉派為臺灣雲林地方法院檢察署檢察
    官，為依法律有追訴犯罪職務之公務員；戊○○則為丁○○
    二哥徐寶瑩女友，自八十九年即至徐寶瑩所營位在雲林縣斗
    南鎮○○街351巷24號「極旺畫廊」擔任裱畫工作。
二、丁○○教唆戊○○誣告丙○○不實賄選部分：
    丁○○於九十三年十二月第六屆立法委員選舉期間，以檢察
    官身分擔任選舉查察之責，為圖爭取辦案績效，明知戊○○
    並未親自見聞丙○○（時任雲林縣虎尾鎮惠來里里長）有何
    賄選犯行，竟意圖使人受刑事處罰，於九十三年十二月七日
    ，在雲林縣斗南鎮○○街351巷24號之極旺畫廊，教唆戊○○出面作丙○○賄選案之匿名檢舉人，於警察調查時，誣指
    丙○○不實賄選犯行，於戊○○同意後，丁○○隨即指示不
    知情時任嘉義市警察局刑警隊三組之組長己○○（本院上訴
    審判決無罪，經最高法院駁回上訴確定），於九十三年十二
    月八日，帶領不知情嘉義市警察局刑警大隊小隊長庚○○（
    本院上訴審判決無罪，經最高法院駁回上訴確定）、偵查員
    子○○及嘉義市警察局第一分局小隊長癸○○、偵查員壬○○、馬維中等十餘名警員，暨法務部調查局嘉義市調查站調
    查員若干名，到臺灣雲林地方法院檢察署待命。並由丁○○
    先在其辦公室親自杜撰內容略以：「檢舉人戊○○於九十三
    年十二月三日十七時許，經過丙○○住處（雲林縣虎尾鎮惠
    來里惠來一一七號）前，看到惠來里里長丙○○，正向人期
    約買票，約定每票為新台幣五百元，並要賣票的人，將選票
    投給本屆立法委員陳劍松」等情之紙條，要求不知情己○○
    指示不知情庚○○，依上開紙條先製成匿名Ｃ１之虛偽檢舉
    筆錄，庚○○依命在臺灣雲林地方法院檢察署法警室，按丁○○所交付之紙條，完成內容虛偽不實Ｃ１匿名檢舉筆錄後
    ，丁○○隨即以檢察官身分帶領庚○○等人，前往極旺畫廊
    ，讓虛偽檢舉人戊○○確認該不實Ｃ１匿名檢舉筆錄後，在
    該匿名檢舉筆錄上蓋指印一枚，並於「代號與真實姓名對照
    表」留下姓名、身分證統一號碼、住所、電話、指印、簽名
    ，向承辦賄選案之丁○○檢察官及庚○○小隊長等公務員，
    誣告丙○○不實之賄選犯行，丁○○即以檢察官身分，依該
    虛偽不實Ｃ１匿名檢舉筆錄，發動偵查權，因而足生損害予
    丙○○及國家追訴處罰權正確行使。
三、丁○○違法搜索及濫權拘提部分：
  (一)丁○○違法搜索部分：
    丁○○明知該Ｃ１匿名檢舉筆錄係虛偽不實，又未掌握其他
    任何可資證明丙○○涉嫌賄選情資，竟基於違法搜索故意，
    於九十三年十二月八日下午十三時許，先命書記官鄭功耀，
    在台灣雲林地方法院檢察署，將丙○○傳票及拘票製作完成
    ，再親率不知情癸○○、壬○○、馬維中等十餘名警員及調
    查員，前往雲林縣虎尾鎮惠來里惠來一一七之一號丙○○住
    處，於告知丙○○其為檢察官身分後，即進行搜索，並要求
    丙○○於台灣雲林地方法院檢察署搜索扣押筆錄上，同意實
    施搜索欄簽名，同意進行搜索，丙○○迫於無奈，而任由丁○○搜索，當場扣得陳劍松服務團帽子二頂、陳劍松宣傳單
    十八張、名單八張、陳劍松旗幟三面等物。
  (二)丁○○濫權拘提部分：
    丁○○明知上開帽子、宣傳單、名單及旗幟等扣押物，尚不
    足以證明丙○○涉有賄選犯行，且未經合法傳喚，竟基於濫
    權拘捕故意，依刑事訴訟法第七十五條核發拘票一紙，交由
    不知情法務部調查局嘉義市調查站組長丑○○，於九十三年
    十二月八日下午十四時十分許，將丙○○強制拘回臺灣雲林
    地方法院檢察署。
四、丁○○脅迫取供部分：
    丙○○於當日（八日）中午十四時十分許，遭丁○○派組長
    丑○○拘回至台灣雲林地方法院檢察署偵查庭後，一再向偵
    辦人員表示，其並未為陳劍松從事賄選，因偵辦人員不知案
    件詳情，乃向丁○○請示，丁○○為此乃至偵查庭與丙○○
    談話，偵辦人員遂至偵查庭外，丁○○意圖取供，遂單獨與
    丙○○密談，告訴丙○○如交出二人，並承認向該二人買票
    ，連同丙○○在內三人，其將向法院，依序求處拘役五十九
    日、十五日、十五日，繳完罰金後，不影響日後參選資格，
    丙○○如不願交出二人，就要予以收押等語，相予脅迫。丙○○因而心生畏懼，擔心被羈押，被迫只好答應丁○○要求
    ，丙○○先找來當時正在法警室外面關心妹婿甲○○後，再
    於當日（八日）下午三時五十九分及四時三十九分許，以其
    0000000000號行動電話，聯繫正在斗六市上班好友乙○○（
    0000000000），趕來台灣雲林地方法院檢察署，俟乙○○到
    署後，丙○○將丁○○上開脅迫告知甲○○、乙○○二人，
    丙○○、甲○○、乙○○等三人，為求丙○○得以脫身，遂
    在丁○○脅迫下，向丁○○為認罪供述，丁○○於是指示不
    知情庚○○、子○○等警員，配合丁○○需求，分別對丙○○、甲○○、乙○○等三人，製作渠等三人內容不實警詢筆
    錄，再由丁○○為偵訊，製作不實偵查筆錄後，始將丙○○
    、甲○○、乙○○三人釋回，足生損害國家追訴處罰權正確
    行使。
五、丁○○濫權起訴部分：
    丁○○明知丙○○、甲○○、乙○○三人係無罪之人，彼等
    之認罪供述，係出自其所脅迫結果，並非事實，竟持上開虛
    偽Ｃ１檢舉筆錄及丙○○、甲○○、乙○○等內容不實警詢
    、偵訊筆錄，向台灣雲林地方法院虎尾簡易庭，聲請簡易判
    決處刑而行使之，並對丙○○求處有期徒刑二月，緩刑二年
    及對甲○○、乙○○二人各求處拘役十五日，緩刑二年，而
    使丙○○、甲○○、乙○○受到追訴。嗣台灣雲林地方法院
    虎尾簡易庭法官於不知情狀況下，分別以九十三年虎選簡字
    第四號（乙○○）、五號（丙○○）、七號（甲○○）判處
    乙○○、甲○○各有期徒刑二月、緩刑二年、褫奪公權一年
    ；丙○○有期徒刑三月、緩刑二年、褫奪公權一年處罰。嗣
    因判決均超出丙○○、甲○○、乙○○之預期，而紛紛向台
    灣雲林地方法院合議庭提起上訴，並說出上情，經該院審理
    後，於九十四年十一月廿五日，以九十四年選簡上字第一、
    二、三號改依第一審通常程序，判決丙○○、甲○○、乙○○均無罪，因檢察官未上訴而確定。
六、案經檢察官指揮法務部調查局雲林縣調查站調查後，報告臺
    灣雲林地方法院檢察署檢察官偵查起訴。
    理  由
壹、證據能力部分：
一、按被告以外之人於審判外之陳述，除法律另有規定外，不得
    做為證據，刑事訴訟法第一五九條定有明文。惟若有同法第
    一五九條之一至一五九條之五情形，乃為上開法條所稱法律
    另有規定態樣，其立法意旨在於傳聞證據未經當事人反對詰
    問予以核實，原則上先予排除，惟若合於法律另有規定情形
    及證據資料愈豐富，愈有助於真實發見理念，且強化言詞辯
    論主義，使訴訟程序得以順暢進行，上開傳聞證據亦均具有
    證據能力，故若合於一五九條之一至之五所定，被告以外之
    人於審判外陳述，亦具有證據能力而得做為裁判基礎。
二、本件共同被告「丁○○、庚○○、己○○」等，於警詢、調
    查及偵查、原審中所為陳述，就其他被告案件，固屬被告以
    外之人審判外陳述。然渠於原審業經改列為證人具結陳述，
    並予被告及辯護人詰問機會，有原審審判筆錄在卷可稽，則
    本院即非不得就渠於警詢偵查、原審中所為陳述，及渠於審
    判中以證人身分所為陳述，與其他案內證據資料合併斟酌，
    本於經驗法則及論理法則，作合理比較而為取捨判斷，此為
    實質證據價值自由判斷問題（九六台上一六七七、三五二七
    號判決參照）。是本案被告對共同被告丁○○、庚○○、己○○等，於審判外陳述之對質詰問權，既已獲保障，且無證
    據顯示共同被告丁○○、庚○○、己○○之審判外陳述，係
    非出於任意性，本諸釋字五八二號解釋精神，共同被告丁○○、庚○○（以上二人就被告戊○○部分）、己○○（就被
    告徐維獄及戊○○部分），於警詢、偵查、原審中所為陳述
    ，自均有證據能力。至共同被告丁○○、庚○○、己○○等
    ，於本案上訴審所為之供述，係被告以外之人於審判外之陳
    述，又未於法院審理時改列為證人具結陳述，並予被告及辯
    護人詰問機會，依上開說明，自無證據能力。
三、證人「子○○、癸○○、馬維中、壬○○、甲○○、乙○○
    、丙○○」等人之警詢或調查筆錄，被告以外之人於審判外
    之陳述，被告丁○○及其辯護人，就上開壬○○、甲○○、
    乙○○、丙○○等人之警詢或調查筆錄、被告戊○○及其辯
    護人，前揭證人之警詢或調查筆錄，不同意列為證據，且無
    刑事訴訟法第一百五十九條之二情事，自無證據能力，不得
    為本案證據。
四、按被告以外之人於審判外之陳述，雖不符前四條之規定，而
    經當事人於審判程序同意作為證據，法院審酌該言詞陳述或
    書面陳述作成時之情況，認為適當者，亦得為證據。當事人
    、代理人或辯護人於法院調查證據時，知有第一百五十九條
    第一項不得為證據之情形，而未於言詞辯論終結前聲明異議
    者，視為有前項之同意。刑事訴訟法第一百五十九條之五定
    。本件以下所引用之被告以外之人於審判外之陳述，檢察官
    、辯護人、被告均知有不得作為證據之情形，並無不同意作
    為證據，且未於本院審理言詞辯論終結前聲明異議，視為已
    同意作為證據。又本院審酌上開陳述作成時之情況，係在自
    由意志下所為陳述，並親閱筆錄無訛後始簽名作成，認該證
    言作為證據為適當，依上開說明，自有證據能力，而得為本
    案證據。
貳、實體部分：
一、被告丁○○、戊○○之辯解：
（一）訊據被上訴人即被告戊○○固坦承以秘密證人身分，檢舉
      丙○○涉嫌賄選等情。然否認有上開犯行，辯稱：「我的
      檢舉是真的，我只是把我看到的，跟司法人員丁○○說，
      93年12月3日下午，我騎機車經過丙○○家，有一位阿婆
      摔倒，我把她扶起來，阿婆對我說『小姐，你趕快去登記
      ，里長那邊登記，一票五百元，要登記就快去』，當時附
      近也有人說趕快去登記，然後我就回答『嗯』，我就離開
      了，因我不是那邊的人，我也不想去登記，當時里長丙○○在家裡面與人家講話，當時外面正放煙火，我沒有聽到
      他與人家說甚麼，我不認識阿婆，當時我也不認識丙○○
      。當天下班後，丁○○到我工作地方極旺畫廊泡茶，那時
      丁○○有問我說，有無聽到虎尾有沒有人賄選的消息，我
      把下午看到的情形跟他說，丁○○那時並沒有說甚麼。12
      月7日他有問我是否要當秘密證人，我沒有馬上回答他，
      我問他會不會有危險，他那時跟我保證說不會有任何生命
      財產的危險，也不會被公布出來，我沒有意圖領取檢舉獎
      金，我沒有要誣告丙○○，檢舉筆錄是我看過後才簽名的
      ，內容是實在的，不知道為什麼，到最後變成這樣子」等
      情。
（二）上訴人即被告丁○○亦矢口否認教唆戊○○誣告犯行，辯
      稱：「檢舉情資來源是真正，除戊○○有於九十三年十二
      月三日下午五點多，向其提到賄選情事外，尚有名民眾以
      打電話方式向其告知；另有寅○○亦於九十三年十二月初
      ，在水源路電力公司前，對其告知丙○○如何賄選細節，
      並提供名冊供其偵辦，而其不願具名原因，在於其係公務
      員，不希望人家知道他檢舉。又我早已連署不支領查賄獎
      金，並無所謂意圖領取獎金的事實，本案至今我也沒有提
      出獎金的聲請。檢舉筆錄的內容，是依照戊○○檢舉據實
      記載，並非杜撰。傳拘作業是由書記官執行，不是檢察官
      執行，搜索是無令狀搜索，丙○○也親自在同意搜索扣押
      筆錄上簽名，並無違法搜索。丙○○當天係抗拒傳喚，方
      由書記官製作拘票執行拘提，雖書記官在送達證書上漏為
      勾載當事人拒絕受領，這是行政上瑕疵，沒有濫權拘捕的
      問題，當事人有無賄選，不能單憑搜索結果來加以認定，
      尚必須經過訊問之後，及詢問相關證人，製作筆錄後，才
      能加以釐清。我跟丙○○談話，全程都有警員在場戒護，
      我沒跟周是龍談量刑的問題，而求刑是經過主任檢察官及
      檢察長同意後，才向法院提出聲請。我從未對丙○○、甲○○、乙○○三人脅迫取供，我與丙○○並無認識，亦無
      怨係，為丙○○所自承，我並無對其脅迫取供之動機存在
      。丙○○於93年12月24日具狀向雲林地方法院，陳明其確
      有期約賄選之行為，足認並無濫權起訴情事」等情。
二、被告丁○○教唆被告戊○○誣告丙○○賄選部分：
    訊據被告張秀雖坦承係丙○○賄選案之秘密檢舉人，惟辯稱
    ：「我檢舉丙○○賄選案情是真實的，我沒有意圖領取檢舉
    獎金，也沒有要誣告丙○○」等情；被告丁○○雖坦承偵辦
    丙○○賄選案，但辯稱：「檢舉情資來源是真正的，除戊○○檢舉外，尚有民眾電話告知及寅○○檢舉，我沒有領取辦
    案獎金的意圖，也從未申請本件之辦案獎金，戊○○檢舉筆
    錄的內容，是依照戊○○之檢舉據實記載，並非杜撰」等情
    。惟查：
（一）被告戊○○係被告丁○○二哥徐寶瑩之女友，自八十九年
      起，即至徐寶瑩所營位在雲林縣斗南鎮○○街351巷24號
      「極旺畫廊」擔任裱畫工作等情，業據被告戊○○（95年
      偵字第1585號偵查卷，下稱偵一卷，第112頁反面、第121
      -122頁，原審卷二第35頁反面），及證人徐寶瑩證述在卷
      （95年監字第206號偵查卷，下稱偵二卷，第3-4頁），被
      告丁○○亦供承：因被告戊○○來「極旺畫廊」工作而認
      識等情（偵一卷第214頁反面、第225頁），而檢察官曾於
      九十五年三月三十一日以九十五年雲檢明德監字第000206
      號簽發通訊監察書，監聽被告戊○○與徐寶瑩間之電話通
      訊，顯示二人交往密切等情，則有電話監聽監察書及譯文
      在卷可稽（偵二卷第14-38頁），是被告丁○○與被告戊○○認識多年，應可認定。
（二）又被告丁○○於九十三年十二月七日，在雲林縣斗南鎮「
      極旺畫廊」，徵得戊○○同意擔任丙○○賄選案件匿名檢
      舉人，業據被告丁○○及被告戊○○於原審供證述明確。
      被告戊○○同意擔任匿名檢舉人後，被告丁○○遂親自書
      寫內容略以：「檢舉人戊○○於九十三年十二月三日十七
      時許，經過丙○○住處（雲林縣虎尾鎮惠來里惠來一一七
      號）前，看到惠來里的里長丙○○，正向人期約買票，並
      約定每票為新台幣五百元，並要賣票的人，將選票投給本
      屆立法委員陳劍松」之紙條，並於九十五年十二月八日，
      在其辦公室交予庚○○，要求庚○○依上開紙條，製作成
      匿名檢舉筆錄，庚○○依命在臺灣雲林地方法院檢察署法
      警室，按丁○○所交之付紙條，完成Ｃ１匿名檢舉筆錄，
      被告丁○○隨即帶領庚○○等人，前往雲林縣斗南鎮「極
      旺畫廊」，讓被告戊○○確認該Ｃ１匿名檢舉筆錄，戊○○確認該檢舉筆錄後，在筆錄蓋指印一枚，並於「代號與
      真實姓名對照表」留下姓名、身分證統一號碼、住所、電
      話、指印、簽名等情，亦據被告丁○○、戊○○、己○○
      、庚○○供明在卷，並有九十三年十二月八日Ｃ１匿名檢
      舉筆錄及代號與真實姓名對照表（調查站卷第4-5頁、第1
      09頁）在卷可考，亦堪信實。
（三）然被告戊○○於九十五年五月一日，於雲林縣調查站接受
      詢問時供稱：「（你是否認識虎尾鎮惠來里里長？交往關
      係為何？）『我不認識虎尾鎮惠來里里長』，因此不知道
      里長是誰，也沒交往關係；（你是否知道虎尾鎮惠來里，
      里長丙○○住所在何處？）我不認識惠來里里長丙○○，
      『因此不知他住在那裡』；（惠來里里長丙○○居住在虎
      尾鎮惠來里惠來一一七號，你是否知道該處所？）我對虎
      尾鎮惠來里地方完全不熟，因此對於上述住址，沒有任何
      概念；（你於九十三年十二月三日，有無至惠來里長丙○○虎尾鎮惠來里惠來一一七號住所？為何事去？）我不認
      識惠來里里長丙○○，也不知他住那，因此不可能去丙○○住所；（你是否曾在九十三年立法委員選舉期間，是否
      曾向司法機關提出檢舉虎尾鎮惠來里里長丙○○涉嫌賄選
      ？你係向何機關提出檢舉？過程為何？）在我印象中，我
      並不曾檢舉任何案件」等語（偵二卷第112-114頁）。而
      證人丙○○於偵查中亦證稱：「我係虎尾鎮惠來里里長，
      並不認識被告戊○○」等情（偵一卷第62、64頁），顯然
      被告戊○○並不認識證人丙○○，對證人丙○○住處復無
      任何概念，更不知道證人丙○○即虎尾鎮惠來里里長，可
      以確定。而被告戊○○自89年畢業後，即在雲林縣斗南鎮
      之極旺畫廊工作，已據其供述在卷（偵一卷第112頁反面
      ），其生活工作單純，又與證人丙○○及虎尾鎮惠來里毫
      無淵源，如何能得知丙○○在其雲林縣虎尾鎮住處賄選，
      尤其如被告丁○○所寫紙條內容：「被告戊○○曾於九十
      三年十二月三日十七時許，經過丙○○住處前，看到惠來
      里里長丙○○，正向人期約買票，並約定每票為新台幣五
      百元，要賣票的人，將選票投給本屆立法委員陳劍松」之
      具體情形，被告戊○○如何得知，更是令人起疑。
（四）查被告戊○○於原審證稱：「九十三年十二月三日那天，
      剛好我去拜拜，經惠來里，那天剛好我騎車到那邊，看到
      一個六十、七十歲的阿婆，不知為何她跌倒了，好像有台
      機車有壓到她，我去牽她起來，她跟我說，小姐你也是要
      來登記的，你快去找里長登記，里長說登記完五百元才能
      領，我就哦一聲，阿婆叫我「你快去你快去，小姐你快去
      」，旁邊路人也叫我快去」云云（原審卷二第36頁反面）
      ，更與常理相違甚鉅。蓋近年來政府為改正賄選風氣，每
      到選舉前夕便廣為宣導，勸諭民眾拒絕賄賂買票，並提供
      高額獎金予檢舉賄選之人，檢警調更加重查賄人力查察賄
      選，賄選之人因而接受法律制裁之事，所在多有。故現今
      行賄及受賄者，深怕受刑事處分，已不敢明目張膽為之，
      更無如被告戊○○所云，在路上遇見陌生人，即告知自己
      為受賄者可能，且路人並不知戊○○戶籍所在，在惠來里
      是否具有投票權，如何隨意要一個陌生人前往登記期約受
      賄，況依被告戊○○所述，似乎當時該地任何路人都是要
      到里長家中期約收賄，還叫被告戊○○快一點去登記，顯
      與常情有違，被告戊○○上開證述，自難遽信。
（五）又被告丁○○於偵查中供稱：「『當時我問過戊○○』，
      是否知道惠來里賄選情形，『是她親口告訴我』惠來里長
      ，『在遊行造勢有跟不認識的人收錢』，並預備以每票五
      百元期約賄選」等情（偵一卷第226頁）及「『我告訴他
      （丙○○）』，他在造勢過程有收到一個交給他『牛皮紙
      袋五十萬元』，並向人期約每票五百元，這些都有秘密證
      人當場目擊」等情（偵一卷第228頁）。然被告丁○○供
      述情節，核與被告戊○○於原審供稱：「九十三年十二月
      三日那天，剛好我去拜拜，經惠來里，那天剛好我騎車到
      那邊，看到一個六十、七十歲的阿婆，不知為何她跌倒了
      ，好像有台機車有壓到她，我去牽她起來，她跟我說，『
      小姐你也是要來登記的』，你快去找里長登記，『里長說
      登記完五百元才能領』，我就哦一聲，阿婆叫我『你快去
      你快去，小姐你快去』，『旁邊的路人也叫我快去』」等
      情（原審卷二第35頁反面），關於丙○○有無在遊行造勢
      時，向人收錢等重要情節，所言大相逕庭，更屬可疑，足
      認被告戊○○所謂：「親眼所見丙○○向人期約賄選」等
      情，乃憑空編造子虛烏有之事，並無可供檢舉不法情事存
      在。
（六）再者，證人丙○○於九十六年一月十六日在原審已證稱：
      「其於九十三年十二月三日於上午十時多或十一時，即前
      往參加辛○○婚禮，直至下午二時許，散席才離開」等語
      。證人辛○○於九十六年一月十六日在原審亦證稱：「婚
      禮當天，其請里長丙○○幫忙，丙○○上午十點許過來，
      丙○○與其一起去各桌敬酒，且二點多送客時，丙○○還
      在吃」等語，並有證人辛○○結婚喜帖影本在卷可查（調
      查站卷第114頁）。又證人乙○○於九十六年一月三一日
      在原審亦證稱：「九十三年十二月三日，伊在斗六打卡上
      班，當天並沒碰到丙○○，九十三年十二月三日，伊前往
      民雄修理車子，直到下午快七時，才回到斗六」等語，核
      與證人張豐昌（即乙○○在斗六工作大理石工廠老闆）於
      原審九十四年選簡上字第一、二、三號審理時供稱：「九
      十三年十二月三日當日下午，乙○○開車到嘉義何氏企業
      社修理」等語相符，並有何氏企業社估價單影本及考勤表
      影本在卷可憑（調查卷第115至116頁）。足證證人丙○○
      九十三年十二月三日當天中午，並未在其住處，而證人乙○○亦因工作關係，未至丙○○住處，丙○○自不可能於
      九十三年十二月三日，在其住處向「甲○○、乙○○」期
      約賄選，顯見證人「丙○○、甲○○、乙○○」三人，於
      九十三年十二月八日，在警詢及偵訊筆錄所述情節，均非
      事實。至被告丁○○之辯護人雖辯稱：「丙○○有前往辛○○婚禮，並不能證明丙○○未曾自婚宴中離開涉嫌賄選
      」云云。然證人辛○○在開桌之際、敬酒時、散席時，均
      仍看見丙○○在宴席中，則證人丙○○應無可能於當日自
      宴席往返回住處，向人期約賄選。況證人乙○○於九十三
      年十二月三日，當天打卡上班，並前往嘉義修車，已如前
      述。則更得以證明證人丙○○，於九十三年十二月三日中
      午，並未向他人期約賄選。是被告丁○○前開所辯，自不
      足採。
（七）又被告戊○○之辯護人雖辯稱：「戊○○於九十五年五月
      一日警詢否認其有檢舉任何案件，並陳述不認識丙○○」
      等語，係害怕其秘密證人身分曝光，而使家人名譽於鄉里
      間有受損之虞云云。惟依常理判斷，如檢舉人確有具體檢
      舉，並留下檢舉筆錄及真實姓名對照表為證，嗣後，在偵
      查機關偵查時否認其事，則可能會背負誣告罪責，被告戊○○應無甘冒受刑事追訴風險，而於警詢做虛偽陳述可能
      。再者，警詢時因有偵查不公開限制，相關資料並不會對
      外公布，更無所謂身分曝光疑慮。又被告戊○○於司法警
      察調查中所為陳述，係違反自己利益陳述，且被告戊○○
      於警詢調查係在其選任辯護人陳姝樺到達後，全程陪伴下
      所為，而當日上午十一時五十五分至十二時五十五分，亦
      有給被告戊○○休息及用餐。反觀，被告戊○○於原審審
      判中，因其陳述會涉及自身及丁○○犯罪事實有無，其又
      是丁○○二哥女友，彼此間關係親近，要戊○○於審判中
      做出對自己及丁○○不利陳述，實屬難事。本院認被告戊○○於警詢之客觀環境所為陳述，自較為可信。是被告戊○○辯解，自非可採。
（八）另被告丁○○辯稱：「有名不具名民眾打電話向其檢舉丙○○賄選，伊叫他打電話到查察中心紀錄」云云。按臺灣
      雲林地方法院檢察署為確實有效發揮查察賄選積極功能訂
      定查察賄選聯繫中心、執行小組配合作業要點（原審卷(一)
      第187頁）該要點第八點規定「本中心值勤人員於接獲檢
      舉賄選電話時，應全程錄音」。第九點規定「本中心值勤
      人員處理檢舉賄選電話，應參照本署選舉查察聯繫中心值
      勤人員接獲檢舉賄選電話詢問要點，逐項詢問檢舉人並明
      確填載，詢問前宜告知檢舉人具名者身分，必將依法保密
      及發給檢舉獎金規定，儘量避免以匿名方式檢舉，並力求
      檢舉內容具體明確，具名檢舉應告知檢舉人留下可供聯絡
      通訊器材號碼，並再回電確認以防冒名檢舉」。第十點規
      定「依前開電話詢問要點內容，加以整理後，填具選舉查
      察聯繫中心受理檢舉妨害選舉犯罪資料紀錄單（原審卷一
      第190至191頁），連同填載本署情資處理單先影印二份，
      陳送本小組召集人指分檢察官偵處，該情資處理單、紀錄
      單、詢問要點（如檢舉人要求保密者，應予以密封）等影
      本，迅速送交承辦查察檢察官處理，紀錄單原本註明已陳
      報檢察官處理，情資處理單、詢問要點、紀錄單原本送分
      案室分案，另份影本交本小組召集人配置書記官控管；其
      餘賄選情資（含剪報、申告、函送、傳真等）處理，比照
      前述電話檢舉情資辦理」。被告丁○○果真接獲檢舉電話
      ，並將之轉介查察賄選聯繫中心，依上要點規定，值勤人
      員將填載檢舉人詢問要點、受理檢舉妨害選舉犯罪資料紀
      錄單、情資處理單送交承辦查察檢察官處理，然本件丙○○賄選案件卷證，除被告戊○○匿名檢舉筆錄外，並無其
      他電話檢舉資料，經向台灣雲林地方法院檢察署函查結果
      ，該署查察賄選聯繫中心並無接獲檢舉虎尾惠來里里長丙○○賄選電話，有該署九十六年二月九日雲檢明黃95蒞32
      84字第3838號函在卷可稽（詳原審卷三第77頁）。被告丁○○辯稱，另有不具名民眾提供相同檢舉情資云云，自不
      足採。
（九）又被告丁○○雖辯稱：「另有寅○○於九十三年十二月初
      ，在水源路電力公司前，告知丙○○如何賄選細節，並提
      供名冊供其偵辦，而其不願具名原因，係因其係公務員，
      不希望人家知道他檢舉」云云。惟證人寅○○已於原審證
      稱：「（問：你在九十三年十二月間，有無提供丙○○他
      涉嫌賄選資料，給丁○○檢察官？）沒有；（問：丁○○
      檢察官他說，你曾在九十三年十二月間，在自來水廠這邊
      ，提供丙○○賄選資料給他，有無這件事情？）沒這件事
      ；（問：你跟他講國民黨候選人在買票？）不是國民黨的
      候選人買票，是樁腳，『這些民眾來反映的』，我聽到的
      ，全部都是在替國民黨候選人買票，幾乎國民黨提名候選
      人都有，連本來他說我助選的曾蔡美佐也有；（問：你有
      無拿任何丙○○賄選的名冊跟資料給丁○○檢察官？）沒
      有，並沒有；（問：你有無跟丁○○檢察官提起說陳劍松
      在賄選？）沒有，我是泛指國民黨提名的候選人」等語（
      原審卷三第148-150頁）。可見證人寅○○並未提供任何
      關於丙○○賄選情資予被告丁○○，其向被告丁○○所告
      知僅是耳聞民眾，在談論選舉時有賄選情況，並非係特定
      人丙○○涉嫌賄選。再者，果如被告丁○○所辯，證人寅
      ○○曾提供丙○○涉嫌賄選名冊等資料，依上開台灣雲林
      地方法院檢察署查察賄選聯繫中心、執行小組配合作業要
      點第三點規定，查有具體事證者，應即回報中心或小組召
      集人，本件亦查無被告丁○○回報情形，又丁○○如已從
      寅○○處取得丙○○賄選名冊，只須根據該賄選名冊資料
      即可簽請分案，依法偵辦。何需另行尋求戊○○擔任匿名
      檢舉人？被告丁○○所辯，自非實情。
（十）至被告丁○○辯稱：「曾參與連署不支領偵辦賄選案件獎
      金，不會圖謀偵辦獎金」等情。按法務部為淨化選風，鼓
      勵檢察及司法警察機關積極偵辦第六屆立法委員選舉賄選
      案件而制定「檢察及司法警察機關積極偵辦第六屆立法委
      員選舉賄選案件獎金核發要點」，根據該要點第2點第1項
      (一)查獲得票數逾公職人員選舉罷免法第38條第3項第2款規
      定之立法委員候選人賄選者，每查獲一名發給獎金新台幣
      5百萬元。(二)查獲得票數逾公職人員選舉罷免法第38條第3
      項第2款規定之立法委員候選人之配偶、直系血親、五等
      親內旁系血親、三等親內姻親或依公職人員選舉候選人競
      選辦事處及助選員設置辦法所設置之負責人賄選者，每查
      獲一名發給獎金新台幣250萬元。(三)查獲前二款以外之人
      賄選者，每查獲一名發給獎金新台幣50萬元。而行政院為
      淨化選舉風氣，鼓勵檢舉賄選，亦訂定「鼓勵檢舉賄選要
      點」，該要點第三點(二)因檢舉而查獲立法院立法委員．．
      ．候選人賄選者，每一檢舉案件給與獎金新台幣1千萬元
      。(五)因檢舉而查獲前四款候選人或候選人之配偶、直系血
      親、五等親內旁系血親、三等親內姻親或依公職人員選舉
      候選人選辦事處及助選員設置辦法所設置之負責人賄選者
      ，每一舉案件給與獎金新台幣100萬元。(六)因檢舉而查獲
      前五款以外之人賄選者，每一檢舉案件給與獎金新台幣50
      萬元。此有上開二份要點附卷可查（偵一卷第240、241頁
      ）。而原審依被告丁○○聲請，向台灣雲林地方法院檢察
      署函詢結果，據該署於九十六年三月廿六日以雲檢明黃95
      蒞字3284字第7379號函覆稱，該署檢察官於九十三年十一
      、十二月間，並無開會討論書面連署不支領該屆立法委員
      選舉查察賄選獎金事宜會議紀錄及以九十六年八月廿四日
      雲檢泰黃95蒞3284字第21-594號函檢送九十三年十二月份
      檢察官會議紀影本在卷可稽。原審又向社團法人中華民國
      檢察官協會函查結果，經該會於九十六年八月九日以檢協
      貴字第096-0025號函覆稱：「本協會於九十三年十月廿七
      日第一屆第一次理監事聯席會中決議發表檢察官查賄只求
      公道正義，不要獎金聲明，惟查並無貴院檢察署檢察官書
      面連署不支領相關獎金之書面送交」等語。是被告丁○○
      所辯，雖非可採，然被告丁○○、戊○○均否認有意領取
      辦案獎金或檢舉獎金，被告戊○○於偵查中亦陳稱：「（
      問：丁○○有無告訴妳，檢賄選可以領獎金？）沒有」等
      情（偵一卷第123頁），亦無任何確實證據足認彼等有此
      意圖，更無事證證明被告二人已聲請領取獎金，有法務檢
      察司九十五年五月十日法檢司字第0950801915號函覆：「
      查無未受理九十三年度第六屆立法委員選舉被告丙○○等
      人賄選案件檢舉人獎金聲請案」等語在卷可稽（偵一卷第
      250頁）。至證人鄭功耀（即丁○○之書記官）雖於原審
      供稱：「丁○○與其執行公務過程中，曾提及偵辦完丙○○案件後，書記官可去買新車了」等語（原審卷三第7頁
      反面）。然證人鄭功耀亦認被告丁○○所言係玩笑話，且
      未提及被告丁○○自己是否請領獎金，尚難遽認被告二人
      即有領取獎金之意圖。雖被告戊○○於調查站供稱：「我
      知道檢舉賄選可以領取獎金，但是我不曾領取過賄選獎金
      」等情（偵一卷第114頁反面），惟被告戊○○於調查站
      面對調查員詢問，仍否認檢舉過任何案件，即使調查員提
      示其檢舉筆錄，被告戊○○仍陳稱不記得了等情（偵一卷
      第113-114頁），被告戊○○既不承認檢舉賄選案，有無
      領取檢舉獎金之意，即屬有疑，且其答稱知道有檢舉獎金
      ，與意在領取，尚有不同，以被告戊○○與被告丁○○兩
      人認識多年，而被告丁○○時任檢察官，執行選舉查察任
      務，如能偵辦起訴丙○○賄選案，自有辦案績效，則被告
      丁○○意在辦案績效，教唆被告戊○○誣告丙○○，較符
      合情理，而可認定。至被告丁○○及其辯護人聲請傳喚前
      檢察長朱朝亮及主任檢察官林在培，被告戊○○及其辯護
      人聲請函詢雲林地方法院檢察署查明其是否申請核撥檢舉
      獎金，均無必要，併此敘明。
(十一)綜上所述，被告丁○○為圖辦案績效，教唆被告戊○○誣
      告丙○○等賄選犯行，事證已明，自堪認定。
三、被告丁○○違法搜索及濫權拘捕部分：
    訊據上訴人即被告丁○○否認有濫權拘提及違法搜索犯行，
    辯稱：「本案發動是依地檢署內部控管，從分案到執行拘提
    、搜索到結案均呈閱主任檢察官及檢察長，整個過程都是依
    刑事訴訟法規定來做，並沒違法搜索或拘提問題」云云。惟
    查：
（一）被告丁○○違法搜索部分：
  1.台灣雲林地方法院檢察署為查察九十三年第六屆立法委員選
    舉賄選，乃依雲林縣警察局各警察分局轄區分配各主任檢察
    官、檢察官、書記官查察區域，被告丁○○係負責「台西警
    察分局」即台西鄉、麥寮鄉、東勢鄉、四湖鄉四鄉選舉查察
    ，有該署執行九十三年第六屆立法委員選舉檢察官分區查察
    表在卷可稽（原審卷的186頁），而丙○○住處設於雲林縣
    虎尾鎮惠來里惠來一一七號，屬「虎尾警察分局」轄區，非
    被告丁○○選舉查察負責區域。又該署賄選案件，應於接獲
    賄選情資表後，由值勤主任檢察官輪分或指分分區查察檢察
    官偵辦，本件丙○○賄選案件，係由前丁○○檢察官於九十
    三年十二月八日自行接獲所謂「賄選情資」後，即行自行展
    開偵辦，並進行偵查作為後，始於九十三年十二月十日報蔣
    主任檢察官，是蔣主任檢察官因本件既經前丁○○檢察官發
    動偵辦，方分由該股續行偵辦，有該署九十五年十二月八日
    雲檢明德九十五偵一五八五字第32348號函在卷可稽（原審
    卷第185頁），並有證人（即承辦丙○○、甲○○、乙○○
    案件書記官）鄭功耀提出該署第六屆立委選舉情資處理單、
    第六屆立法委員選舉查察賄選暴力情資蒐報表、辦理第六屆
    立法委員選舉情資蒐報送件登記表均影本在卷可憑（原審卷
    三第38-49頁）。足見被告丁○○偵辦丙○○、甲○○、乙○○三人賄選案件，未遵守台灣雲林地方法院檢察署內部管
    控咨意為之。
  2.又被告戊○○Ｃ１檢舉筆錄虛偽不實，被告丁○○未掌握其
    他任何可資證明丙○○涉嫌賄選情資，已如前述。而被告丁○○於九十三年十二月八日，先命書記官鄭功耀，在台灣雲
    林地方法院檢察署內，將丙○○傳票及拘票製作完成，再親
    率不知情癸○○、壬○○、馬維中等十餘名警員及調查員，
    前往雲林縣虎尾鎮惠來里惠來一一七之一號丙○○住處，進
    行搜索行動，並要求丙○○於台灣雲林地方法院檢察署搜索
    、扣押筆錄上同意實施搜索攔簽名，同意進行搜索等情，業
    據證人鄭功耀、癸○○、壬○○、丑○○於原審證述明確。
    按檢察官開始偵查，須因告訴、告發、自首或其他情事知有
    犯罪嫌疑始得為之，刑事訴訟法第二百二十八條第一項定有
    明文。本件被告丁○○偵查丙○○賄選案件非因告訴、告發
    、自首等情事，又未掌握任何可資證明丙○○涉嫌賄選情資
    ，竟以教唆被告戊○○為不實檢舉筆錄作為偵查權發動憑據
    。被告丁○○咨意發動偵查權顯屬違法，自不因丙○○於嗣
    後台灣雲林地方法院檢察署搜索、扣押筆錄上同意實施搜索
    攔簽名，同意被告丁○○進行搜索，而得以補正被告丁○○
    自始非法發動偵查程序，被告丁○○違法搜索行為，甚為明
    確。
（二）被告丁○○濫權拘提部分：
  1.被告丁○○執行搜索丙○○住處後，扣得陳劍松服務團帽子
    二頂、陳劍松宣傳單十八張、名單八張、陳劍松旗幟三面等
    物，此有收受扣押物品清單影本在卷可稽（調查站卷32頁）
    ，而被告丁○○於偵查中自承：「搜索所得上開物品不夠認
    定丙○○涉有賄選」等語（偵一卷227頁）。被告丁○○顯
    然明知上開物品，尚不足以證明丙○○涉有賄選嫌疑，然其
    仍採取未經合法傳喚程序，即以先前在辦公室命書記官鄭功
    耀已準備好拘票，交由不知情法務部調查局嘉義市調查站組
    長丑○○，於九十三年十二月八日十四時十分許，將丙○○
    強制拘提回臺灣雲林地方法院檢察署等情，業據證人鄭功耀
    於原審證稱：「（這二張傳、拘票是何時開的？）一起開的
    ，是在上面押的日期即十二月八日當天開的；（十二月八日
    的何時開的？）要出去執行傳拘之前；（在何處開的？）在
    地檢署裡面開的；（為何在還未展開執行搜索行動前，就把
    傳拘票開好？）這都是依照檢察官命令辦理的」等語。證人
    丑○○於原審證稱：「（傳票和拘票是你拿的嗎？）拘票是
    我拿的，但對傳票我沒印象；（傳票的送達證書你有拿嗎？
    ）我不清楚，不記得了，因傳票不是由我們帶過去的，本件
    是由檢察官親自帶隊的；（拘票你是如何拿到的？）應該是
    書記官或檢察官拿給我的，但至於是由何人拿給我的，我現
    在記不清楚了；（檢察官是何時拿給你的？）好像是搜索要
    結束還是接近結束時」等語，並有已書寫丙○○姓名、地址
    、應到日期為九十三年十二月八日上午十二時傳票影本、未
    送達送達證書影本、拘提期限限於九十三年十二月十日以前
    拘提到案拘票影本在卷可稽（調查站卷第29-31頁）。被告
    丁○○等人，係於九十三年十二月八日「下午一時三十分許
    」，前往丙○○住處搜索，業據被告丁○○等人供明，而丙○○傳票應到日期，卻係記載被告丁○○等人前往之前時間
    ，即九十三年十二月八日「上午十二時」，且送達證書「未
    有送達任何記載」，足見丙○○傳票並未合法送達，而卷內
    九十三年十二月八日拘提丙○○拘票，記載拘提理由是刑事
    訴訟法第七十五條，然刑事訴訟法第七十五條規定「被告經
    合法傳喚，無正當理由不到場者，得拘提之」。證人丙○○
    既然未經合法傳喚，被告丁○○卻以刑事訴訟法第七十五條
    規定拘提丙○○，其拘提即不合法，被告丁○○捏造虛偽檢
    舉情資，更證其濫權拘提犯行。
  2.至辯護人辯護意旨稱：「另案被告程昇龍是被起訴販賣毒品
    ，販賣給證人蔡永興，當時檢察官交待警方拿著傳票拘票，
    到蔡永興和吳文福家裡面把他直接拘提過來，我當時的抗辯
    說，對證人傳喚應該在廿四小時以前，蔡永興和吳文福沒有
    在廿四小時之前傳喚直接過去，但後來法院均認這些都有證
    據能力」，而認本案與該另案係相同情形，應論被告丁○○
    拘提亦無任何程序違法云云。然查，該案情形與本件迵然有
    異，蓋該案被告確具有發動偵查犯罪嫌疑存在，故檢察官自
    得依刑事訴訟法規定，發動偵查作為，一但合乎緊急拘提要
    件，自得予以拘提到案偵訊；而本件受拘提丙○○，並無任
    何犯罪嫌疑，本就不應發動任何偵查作為，又被告丁○○明
    知丙○○為無罪之人，更在未搜索到任何罪證下予以拘提，
    其行為自非適法。復論刑事訴訟法證據能力乃是作為證據適
    格前提要件，違法取得證據是否能取得證據能力，需就刑事
    訴訟法規定檢視權衡，並非謂取得證據能力後，即能阻卻違
    法程序實施人行為之違法性或責任，該違反程序之人是否構
    成刑法上要處罰之違法行為或任何行政責任，乃需另依法處
    理。換言之，該案乃是就證據有無證據能力，而為刑事訴訟
    法判斷，與本案被告丁○○違法程序行為，是否構成刑法濫
    權逮捕構成要件有無乃屬二事，故辯護意旨，似有混淆，自
    不足採。
四、被告丁○○脅迫取供部分：
（一）查證人丙○○於九十三年十二月八日「下午十四時十分許
      」，被拘提至台灣雲林地方法院檢察署偵查庭後，即一再
      向偵辦人員表示，其並未為陳劍松從事賄選，因偵辦人員
      不知案件詳情，乃向丁○○請示，丁○○為此乃至偵查庭
      與丙○○談話，偵辦人員遂至偵查庭外，由丁○○單獨與
      丙○○密談，告訴丙○○如交出二人，且承認向該二人買
      票，其將向法院求處連同丙○○在內三人，各五十九日、
      十五日、十五日拘役刑罰，繳完罰金後，也不影響日後參
      選資格，丙○○如不願交出二個人，就要予以收押等語，
      相予脅迫。丙○○心生畏懼，擔心被羈押只能被迫答應丁○○索求，丙○○先找來在法警室外面關心妹婿甲○○後
      ，再於當日（八日）下午三時五十九分及四時三十九分許
      ，以其0000000000號行動電話，連繫正在斗六市上班好友
      乙○○（行動電話0000000000）趕來台灣雲林地方法院檢
      察署，俟乙○○到署後，丙○○將丁○○上開脅迫，告知
      甲○○、乙○○二人，丙○○、甲○○、乙○○三人，為
      求丙○○得以脫身，遂在被告丁○○脅迫下分別為認罪供
      述，被告丁○○於是指示不知情庚○○、子○○等警員，
      對丙○○、甲○○、乙○○三人，分別製作配合丁○○需
      求不實警詢筆錄，再由丁○○為偵訊，製作不實偵查筆錄
      後，始將丙○○、甲○○、乙○○三人釋回等情，業據（
      1 ）證人「丙○○」於偵查中結稱：「我到地檢署後，是
      檢察官先帶我到目前之『第七偵查庭』，告訴我說我有買
      票叫我承認，我說沒有，他說我不承認要將我收押。檢察
      官離開偵查庭後，嘉義的警察就進偵查庭，說檢察官的意
      思要你承認，你不承認被收押白倒楣一場，我還是沒有承
      認，之後檢察官又進偵查庭，『警察就出去』，檢察官還
      是叫我承認，我對檢察官說可以帶我去與民眾對質，檢察
      官有叫警察載我出去，車剛發動，警察在車上問我幹嗎要
      出去，我說檢察官要我去找民眾對質，警察向我說不用去
      ，他說檢察官意思不是這樣子，警察打電話給檢察官，就
      又將我帶進第七偵查庭，『進去後檢察官親自對我說』，
      『要我找二人出來說我有向該二人買票，判我五十九天，
      該二人各判十五天，易科罰金後大家都沒有事』；我原本
      堅持沒買票，但我在要上車時，有看到我妹婿甲○○，甲○○拿檳榔及煙給我，後來我對嘉義警察說，不然我問我
      妹婿看一看，過一陣子，『警察才帶甲○○進第七偵查庭
      』，告訴我甲○○願意，我另又想到可找乙○○，『我就
      打電話給乙○○』，我當天下午近四點及四點多各打一通
      電話給乙○○，告訴他我人在地檢署，叫他過來」等情（
      偵一卷第62-63頁）；核與（2）證人甲○○在偵查中結證
      ：「我在地檢署法警室外『等待約一個多小時左右』，我
      看到警察將丙○○帶上福斯廂型車，車子並沒離開地檢署
      ，我拿香煙及檳榔給丙○○，他們在車上待了一會兒就下
      車，將丙○○帶進地檢署，警察及丙○○都跟我說，『要
      我配合承認，丙○○有向我期約買票』，檢察官依警察筆
      錄問完後，對我說要判十五天，不用坐牢也不用罰錢」等
      情相符（偵一卷第50-51頁）。復與（3）證人乙○○於偵
      查中結稱：「九十三年十二月八日，丙○○住處被搜索，
      我人在斗六市上班，丙○○當天『下午三點多及四點多』
      打二次電話給我；丙○○向我說『相挺一下』，丙○○先
      去隔壁辦公室製作筆錄，製作完後，換甲○○製作筆錄，
      再來換我；一位嘉義警察對我及甲○○說，只要照丙○○
      筆錄作就可以了；（你要答應幫助丙○○？）因嘉義警察
      說我們不這麼配合，檢察官要收押丙○○」等情（偵一卷
      第75-76頁），互相符合，而同案被告己○○於偵查中亦
      稱：「最後一次，我進去聽到丁○○說『今天要做一個處
      理，不會影響他的權利』，後來到偵查庭外丁○○跟我說
      ，他己經處理好了，叫我們用期約賄選方式，去製作筆錄
      ，然後我就進去偵查庭，丙○○就用三字經咒罵檢察官，
      並說他明明沒有賄選，檢察官硬要他交二個人出來處理否
      則要把他收押，也問我的意見若照檢察官的意思是否就不
      會把我收押，我就跟他回答，收押不收押是檢察官的權責
      」等情（偵一卷161頁）。可見證人丙○○於與被告丁○○會面談話後，馬上向隨即進入己○○抱怨，檢察官以收
      押脅迫，其情堪真。又證人丙○○分別於九十四年十二月
      八日下午三時五十九分及四時三十九分許，確以其000000
      0000號行動電話，撥打乙○○0000000000號行動電話二通
      ，有中華電信股份有限公司九十四年一月份丙○○上開行
      動電話通話明細清單在卷可稽（偵一卷69頁），復有丙○○、甲○○、乙○○三人，嗣後確經被告丁○○聲請分別
      判處丙○○、甲○○、乙○○各有期徒刑二月、拘役各十
      五日，並為緩刑二年宣告簡易判決處刑書在卷可稽（偵一
      卷第9至17頁）。是證人丙○○、甲○○、乙○○三人所
      證，已堪信實。
（二）又被告丁○○於調查站已供述：「（問：己○○於95年5
      月1日在本站陳述內容，是否屬實？）我確有跟丙○○【
      獨自】溝通」等語（偵一卷第217頁），雖被告丁○○於
      原審辯稱：「所謂的獨自是面對面，現場一定有警員戒護
      」等情（原審卷二第19頁）、於本院上訴審辯稱：「我沒
      有闢室密談，我與他談話的時候，所有員警都在場戒護」
      等情（上訴審卷二第366頁），於本院亦辯稱：「我跟丙○○談話，全程都有警員在場戒護，我沒有跟丙○○談到
      量刑問題，有關59天的刑度，是丙○○看到簡易處刑書後
      ，所為之虛偽供述」等情（本院卷第131頁）。然查，證
      人「己○○」（時任嘉義市警察局刑警隊三組組長）於調
      查站已明確證稱：「在帶回丙○○後，我有指派庚○○及
      子○○對他製作筆錄，由於我不了解案情，因此上樓請示
      丁○○檢察官，丁○○指示丙○○係涉嫌買票，我就下樓
      進入偵查庭，我見庚○○、子○○尚未對丙○○製作筆錄
      ，就與丙○○聊天，問他是否有買票，丙○○一再表示沒
      有，期間丁○○有進到偵查庭2、3次，我向丁○○報告丙○○都不承認，【丁○○表示要自己處理】，就直接與丙○○談話，我聽見丁○○表示，『今天這個事情也是要處
      理，我不會為難你』之類的話，【之後我先離開偵查庭】
      ，由丁○○【單獨】（我不記得有其他警員在場）與丙○○在偵查庭內談話，約10分鐘後，【丁○○步出偵查庭】
      ，向我表示他處理好了，丙○○要交二個人處理，可以製
      作筆錄了，【我就進入偵查庭】，丙○○就發牢騷並罵髒
      話，向我表示他又沒有買票，丁○○卻硬要他交人處理，
      否則要收押他等等」、「丙○○在思考的時候，【丁○○
      又進入偵查庭】，向丙○○表示，你就好好處理，我不會
      讓你去關，也不會影響你的權利，【然後丁○○又步出偵
      查庭】，丙○○就向我表示他要製作筆錄，不久有一個陌
      生男子進入偵查庭與丙○○低聲交談」、「他們交談完後
      該名陌生男子（事後我才知道他是甲○○）就離開偵查庭
      ，我就叫庚○○及子○○對丙○○製作筆錄」等情（偵一
      卷第151頁反面），於偵查中亦具結證稱：「（問：今日
      （95年5月1日）雲林縣調查站約談你所做的筆錄，你是否
      確實看過，有無符合你的真意？）我有看過，沒有不符合
      」、「當天人（丙○○）帶回來後，我有跟丙○○聊天，
      我問他有無買票的情形，從他口中知道他是里長，我問他
      是誰的樁腳，我就一直與他聊陳劍松的事情，並沒有跟他
      說要他交出兩個人來，後來丁○○有下來看了二、三次，
      我跟丁○○報告說他沒有承認買票，【丁○○說他要自己
      處理】，他就進去跟丙○○講，【一開始我也在旁邊】，
      我有聽到丁○○說：『今天的事情一定要作一個處理，不
      處理不行（台語）』，【我聽到這個我就走出來】，我就
      進進出出，最後一次進去聽到丁○○說：『今天要作一個
      處理，不會影響到他的權利』，後來在偵查庭外，【丁○○跟我說他已經處理好了】，要我們用期約賄選的方式去
      做筆錄，【然後我就進去偵查庭】，丙○○用三字經咒罵
      檢察官，並說他明明沒有賄選，檢察官硬要他交出二個人
      出來，就不會把我收押，也問我的意見，若照檢察官的意
      思，是否就不會把我收押，我就跟他回答，收押不收押是
      檢察官的職責，我不敢表示意見，我也是嘉義市的警察，
      與本地也沒淵源，至於是否要配合檢察官處理，你自己決
      定」等情（偵一卷第159-161頁），於原審證稱：「（問
      ：丁○○當時有無跟丙○○單獨談話？）他有進到偵查庭
      ，有跟他談話，（進去多久？）進去二次或三次我忘了，
      但每次進去時間不長，我印象是差不多抽一根煙時間，或
      許比較短一點，因也沒注意到時間點長短」等情（原審卷
      二第59-60頁），以證人己○○係嘉義市警察局刑警隊三
      組組長，與雲林縣並無淵源，且當時亦配合被告丁○○辦
      案，不可能偏袒丙○○，又其供述不但一致，所證稱丙○○被拘提至偵查庭後，一直不承認賄選，被告丁○○多次
      進出偵查庭，丙○○始答應製作筆錄，另甲○○進入偵查
      庭與丙○○談話，警方乃對丙○○製作筆錄，與證人丙○○、甲○○上開證言亦相符，可以採信。又參酌被告丁○○於調查站詢問時，就證人己○○上開在調查站之證述，
      亦供稱：「我確實有跟丙○○『獨自』溝通」等情（偵一
      卷第217頁），僅辯稱：「其請丙○○據實供出賄選情形
      ，因為，在他收錢及交付錢的時候，都有證人看到，只要
      他據實以告，我會請求法院從輕量刑，在我向他陳述賄選
      的細節後，丙○○表示他要認罪，並願意供出被他買票者
      ，但希望我能夠履行諾言從輕量刑」等情（偵一卷第217
      頁），是被告丁○○僅就其與丙○○談話內有所解釋，對
      其與丙○○在偵查庭內，單獨談話約10分鐘，當時證人己○○離開偵查庭，並無異議，反而承認其確實與丙○○獨
      自溝通，而證人己○○已經明確證稱：「【丁○○說他要
      自己處理】，他就進去跟丙○○講，【一開始我也在旁邊
      】，我有聽到丁○○說：今天的事情一定要作一個處理，
      不處理不行（台語），【我聽到這個我就走出來】，我就
      進進出出，最後一次進去聽到丁○○說：今天要作一個處
      理，不會影響到他的權利，【後來在偵查庭外】，【丁○○跟我說他已經處理好了】，要我們用期約賄選的方式去
      做筆錄，【然後我就進去偵查庭】」等情，顯然被告丁○○向己○○表示自己要親自處理時，證人己○○本來還在
      偵查庭內，但被告丁○○與丙○○提及如何處理時，證人
      己○○出至偵查庭外，則被告丁○○所供其與丙○○「獨
      自」溝通，應係其「單獨」與丙○○「在偵查庭內」談話
      無疑，且其時證人己○○並未在偵查庭內，亦堪認定。被
      告丁○○所辯：「所謂獨自是面對面，現場一定有警員戒
      護」等情，係事後曲解卸責之詞，與事實不符，尚難採信
      。
（三）雖證人己○○、壬○○、癸○○、鄭鈺祥等於原審皆證稱
      ：「丙○○於93年12月8日下午自其住處遭拘提至雲林地
      檢署後，至製作警詢筆錄止，始終有員警全程戒護」等情
      （原審卷二第58、201、206、215-219、257-258頁）。惟
      查，證人己○○於原審證稱：「被告庚○○及子○○是製
      作筆錄，戒護方面是鄭裕祥跟陳志榮」、「（問：從一回
      來開始就全程戒護？）是」、「（問：你有確實看到這二
      位警員他們都有全程戒護丙○○？）是我指派沒有錯，若
      是指派的任務，應該他們會依他們的任務去執行」、「（
      問：實際上有無全程戒護？）『他們應該有』，他們應該
      會依照我的指派去執行」等情（原審卷二第58頁反面），
      可見證人己○○雖負責分派當天人犯之戒護工作，然其僅
      係指派分配鄭裕祥、陳志榮戒護丙○○，並未能確認丙○○之實際戒護情形，且證人己○○曾經往還丙○○所在之
      偵查庭及被告丁○○辦公室，丙○○亦曾被帶出偵查庭至
      車上等候，又再被帶入偵查庭，證人己○○上開證稱丙○○一帶回雲林地檢署就全程戒護，並非其所見事實，可以
      認定。另證人癸○○（嘉義市警察局第一分局刑事小隊長
      ）於原審證稱：「（問：帶回地檢署時，丙○○被帶到那
      個處所？）經過法警室到法警室後面的偵查庭，請他在偵
      查庭那邊坐」、「（問：是誰指示的？）回來還是向己○○組長報到，說要把丙○○放在哪裡，他說在偵查庭」、
      「（問：丙○○有沒有人戒護？）有」、「（問：由誰戒
      護？）剛剛開始由我們小隊戒護，由己○○組長派其他單
      位來接手，好像是刑警隊第卯○○等二人」、「（問：你
      們在戒護期間偵查庭都保持幾個人戒護？）通常保持二人
      」、「（你有在當庭戒護的時候，有看到丁○○檢察官進
      入過偵查庭嗎？）印象中有一次）」、「（問：丁○○檢
      察官進入偵查庭時，有跟丙○○談過話嗎？）有，他們有
      談話」、「（問：談多久？）很短」、「（問：談的內容
      為何？）沒有辦法聽到，他們談的地方有一段距離，而且
      我也不會刻意去聽」、「後來做筆錄是由刑警隊負責的」
      等情（原審卷二第214-215頁），由此可知，丙○○遭拘
      提帶至雲林地檢署後，被帶至偵查庭，由證人癸○○等負
      責前半段時間之戒護工作，而證人癸○○僅看過被告丁○○進入偵查庭一次，以被告丁○○進出偵查聽多次，證人
      丙○○才願意供述賄選犯罪，此時證人丙○○應尚未承認
      賄選犯行，又參酌雲林地檢署之偵查庭，僅有前後門，亦
      有相當大的空間，已經原審勘驗屬實，有勘驗筆錄、偵查
      庭照片10張及偵查庭區位置示意圖1紙在卷可稽（原審卷
      二第268-274頁），應係密閉之空間，只要看守入口，即
      可戒護，是證人癸○○證稱：「沒有辦法聽到被告丁○○
      與證人丙○○談話內容，他們談的地方有一段距離」等情
      ，與偵查庭之實際狀況相符，亦可採信。又證人卯○○於
      原審證稱：「我沒有出去，當天（己○○）組長要我負責
      警戒工作而已」、「確實有帶人進來，他們也有將人帶進
      一個沒有在用的法庭」、「前期作業都是一分局帶進帶出
      的，後來後半部才由我們戒護，我門戒護的時間大約一個
      半小時」、「我記得丁○○檢察官好像有進來二次」、「
      我們組長（己○○）好像有進來，聊天似的和他（丙○○
      ）聊天」、「丁○○第二次進來時，對該人犯說如果你不
      好好地講，必要時候會叫秘密證人指證你、與你當庭對質
      」、「沒有聽到丁○○或己○○對該犯人說，如果配合交
      出二個人，要對該人犯處59天，對配合的人處15天」、「
      戒護時不可能單獨留下犯人一個人在偵查庭」等情（原審
      卷第257-258頁），可見證人卯○○等係負責丙○○遭拘
      提帶至雲林地檢署之後半段時間戒護工作，然其僅負責戒
      護，並未負責製作筆錄，期間己○○曾除自己曾進入偵查
      庭與丙○○談話外，亦曾與被告丁○○進入偵查庭與丙○○談話，前已述及，參酌證人己○○於調查站已證稱：「
      被告丁○○與丙○○談話時，其走出偵查庭，【不記得有
      其他警員在場】」等情（偵一卷第151頁反面），應係當
      被告丁○○或組長己○○與周世隆在偵查庭談話時，警員
      在偵查庭外戒護，是證人鄭裕祥雖負責在偵查庭戒護丙○○，卻未完全聽聞被告丁○○與丙○○之談話內容，其證
      稱：沒有聽到丁○○或己○○對該犯人說，如果配合交出
      二個人，要對該人犯處59天，對配合的人處15天等情，並
      不能為被告丁○○有利之認定。又證人壬○○於原審證稱
      ：「我後來有參與道偵查庭戒護丙○○，輪流協助戒護」
      、「我是跟刑警隊的卯○○、陳志榮協助戒護人犯」、「
      戒護至少要二個人以上」、「是混合編組」、「我戒護時
      ，己○○有進入偵查庭」、「好像有跟丙○○講話」、「
      講甚麼內容不知道，『因為距離也滿遠的，我沒有注意聽
      』」、「我們是協助刑警大隊的人而已，不表示我們三人
      全程在那邊戒護」、「（問：有沒有當時人犯在偵查庭，
      而實際上沒有人在戒護？）不會」、「（問：你確定接班
      的人有確實全程在那邊戒護嗎？）沒有」、「在偵查庭都
      有人在那邊戒護」等情（原審卷二第200-207頁），足認
      證人壬○○雖有輪班在偵查庭戒護過丙○○，然其當日經
      己○○指派負責製作人犯筆錄，前已述及，是其所稱在偵
      查庭都有人在那邊戒護，僅係其個人意見，尚無從證明戒
      護員警都在偵查庭內戒護丙○○。證人己○○負責當日丙○○在雲林地檢署之戒護工作，對於在場戒護之員警均知
      之甚詳，其證稱：由丁○○【單獨】（我不記得有其他警
      員在場）與丙○○在偵查庭內談話等情，應係事實。被告
      丁○○所辯，我與丙○○談話的時候，所有員警都在場戒
      護等情，核與事實不符，不足採信。
（四）證人丙○○於九十三年十二月八日下午「十四時十分許」
      ，被拘提到台灣雲林地方法院檢察署，一直到「下午十七
      時三十五分許」，才由同案被告庚○○及案外人子○○開
      始製作警詢筆錄，到當日「晚上十九時十八分許」，才開
      始製作檢察官訊問筆錄，有拘票及丙○○警、偵詢問筆錄
      均影本在卷可憑（調查站卷第21-29頁），其間歷經三個
      小時，被告丁○○在丙○○開始製作警詢筆錄前，多次進
      出偵查庭與丙○○會面談話，既非與書記官開庭偵訊丙○○，所為何來？又被告丁○○與丙○○會面談話後，被強
      制拘提到案丙○○，竟會被允許撥打電話給乙○○，而連
      被告丁○○都認九十三年十二月八日搜索丙○○住處扣案
      物品，尚不足證明涉嫌賄選，然丙○○竟於嗣後坦承期約
      賄選，甚至未經偵查機關傳喚到案甲○○、乙○○二人，
      也自動到案配合丙○○供詞，均坦承於九十三年十二月三
      日期約受賄，然事實上，丙○○、甲○○、乙○○三人，
      不可能於九十三年十二月三中午十二時及下午十七時，在
      丙○○住處期約賄選，已如前述。再者，刑法第一百四十
      三條投票受賄罪，其法定刑為三年以下有期徒刑，得併科
      五千元以下罰金，「法定刑並無拘役刑」，被告丁○○為
      司法官訓練所第三十七期結業，自八十八年六月十五日奉
      派台灣雲林地方法院檢察官起至九十三年十二月八日，已
      有五年多執法經驗，若非確於偵查中向丙○○、甲○○、
      乙○○三人，承諾上開拘役刑度及緩刑宣告，自不可能於
      聲請簡易判決處刑書上為違反法定刑，請求甲○○、乙○○二人均處拘役十五日，緩刑二年。足證證人丙○○、甲○○、乙○○三人，上開證述渠等願意承認期約賄選，係
      因被告丁○○以收押證人丙○○相脅迫，要求丙○○交出
      二個人，證人丙○○、甲○○、乙○○三人，迫於無奈，
      只好配合演出，被告丁○○脅迫取供犯行，亦同屬明確。
（五）告訴人、證人之陳述，有部分前後不符，或相互間有所歧
      異時，究竟何者為可採，法院仍得本其自由心證予以斟酌
      ，非謂一有不符或矛盾，即應認其全部均為不可採信；尤
      其關於行為動機、手段及結果等細節，告訴人指陳，難免
      故予誇大，證人之證言，有時亦有渲染可能；然其基本事
      實陳述，若與真實性無礙，則仍非不得予以採信（七十四
      台上字一五九九號判例參照）。證人丙○○、甲○○、乙○○於警詢、偵查及審判中之證述，雖有部分不符或相互
      間有所歧異，然其等對被告丁○○以收押脅迫丙○○交出
      二個人承認期約賄選，並許以從輕發落等基本事實供述，
      均與真實性無礙，是證人丙○○、甲○○、乙○○之證述
      ，仍非不得予以採信。
（六）按被告經傳喚、自首或自行到場者，檢察官於訊問後認有
      刑事訴訟法第一百零一條第一項各款或第一百零一之一第
      一項各款所定情形之一，而認有羈押必要者，得予逮捕，
      並將逮捕所依據之事實，告知被告後，聲請法院羈押之。
      又被告經法官訊問後，認為犯罪嫌疑重大，而有下列情形
      之一，非予羈押，顯難進行追訴、審判或執行者，得羈押
      之︰一逃亡或有事實足認為有逃亡之虞者。二有事實足認
      為有湮滅、偽造、變造證據或勾串共犯或證人之虞者。三
      所犯為死刑、無期徒刑或最輕本刑為五年以上有期徒刑之
      罪者，刑事訴訟法第二百二十八條第四項、第一百零一條
      第一項分別定有明文。檢察官對於被告，雖僅有羈押聲請
      權，然對於一般未曾研讀法律課程社會大眾，實難期能夠
      清楚瞭解刑事訴訟程序規定，丙○○、甲○○均為高中畢
      業，乙○○僅國中畢業，有詢問筆錄影本在卷可憑。渠等
      對於被告丁○○羈押權限能否瞭解，不無疑問。再者，丙○○如非害怕被羈押，實無連繫甲○○、乙○○前來，並
      同意虛偽坦承期約賄選必要。是被告丁○○依法雖僅有聲
      請羈押權限，仍無礙脅迫取供犯行。
五、被告丁○○濫權起訴部分：
    訊據被告丁○○矢口否認濫權起訴犯行，辯稱：「丙○○於
    93年12月24日具狀向雲林地方法院，陳明其確有期約賄選之
    行為，足認並無濫權起訴情事」等情。惟查：
（一）本件被告丁○○於九十三年十二月十日以九十三年度選偵
      字第四九號，對丙○○聲向台灣雲林地方法院，請簡易判
      決處刑，並具體求刑有期徒二月，及緩刑二年之諭知，經
      台灣雲林地方法院於九十三年十二月十五日收受繫屬在案
      ，有台灣雲林地方法院檢察署九十三年十二月十五日雲檢
      朝仁字第四九字第二八三二一號函上雲林地方法院收文戳
      ，及該聲請簡易判決處刑在卷可稽（九十三年虎選簡字第
      五號審理卷第6-8頁），嗣丙○○於九十三年十二月二十
      四日，向台灣雲林地方法院具狀陳報：「陳明人於九十三
      年十二月三日中午十二時許，在虎尾鎮惠來里七鄰惠來一
      一七號住處前，向有投票權之甲○○與陳坤成約定九十三
      年十二月十一日立法委員投票當日，務必投票予陳劍松，
      並允諾陳劍松當選後，每人依五百元之行情給付走路工。
      查陳明人與甲○○、陳坤成知道上述情形係犯法行為，所
      以在九十三年十二月十一日立法委員投票當日未去投票給
      陳劍松，請求詳為調查與以無罪知判決，並聲請傳喚證人
      李大明及乙○○」等情，雲林地方法院則於九十三年十二
      月二十七日收文，有該刑事陳明狀一紙及其上法院收文戳
      在卷可稽（九十三年虎選簡字第五號審理卷第9-11頁）。
      台灣雲林地方法院虎尾簡易庭未經開庭，於九十四年二月
      二十三日判處丙○○賄選罪刑（有期徒刑三月，得易科罰
      金，緩刑二年，褫奪公權一年），丙○○於九十四年三月
      九日收受該簡易判決書，有台灣雲林地方法院虎尾簡易庭
      九十三年度虎選簡字第五號刑事簡易判決書及送達證書各
      一紙在卷可證（九十三年虎選簡字第五號審理卷第16、20
      頁）。可見丙○○雖仍於陳明狀內承認向甲○○、乙○○
      期約賄選，然以彼等均以知其違法而未去投票與陳劍松，
      請法院調查，諭知無罪判決，並非單純坦承賄選犯行，請
      求從輕量刑，而是認為其僅期約賄選，實際上未因賄選而
      投票與陳劍松，應係無罪，其法律見解雖有誤會，然其意
      係認己無罪，在訴訟策絡上既可獲判無罪，又不必說出本
      件之原委，符合一般人大事化小、小事化無之常情，尚難
      遽認丙○○等確有賄選犯行，況丙○○遭被告丁○○捏造
      事實，濫權取供在前，既已被迫同意認罪，又已製作不實
      之警詢、偵查筆錄，勢必難以翻案，而出此下策，尚在情
      理之內，且該案判決後，丙○○已於九十四年三月十四日
      提起上訴狀，具體陳明被告丁○○脅迫其認罪等情，有刑
      事上訴狀附卷可稽（九十四年選簡上字第一號審理卷第9-
      12頁），足認丙○○收到有罪判決書後，始提出上訴，說
      出本件被告丁○○之犯行，本件丙○○、甲○○、乙○○
      等三人等被訴賄選案件，最後經原審地方法院合議庭以台
      灣雲林地方法院94年選簡上字第1、2、3號，改判無罪，
      因檢察官未上訴而確定，亦有台灣雲林地方法院94年選簡
      上字第1、2、3號刑事判決書附卷可稽（調查站卷第117-
      120頁），益證被告丁○○確實濫權起訴無誤。
（二）又台灣雲林地方法院94年選簡上字第1、2、3號改判丙○○、甲○○、乙○○等三人無罪，雖認為被告徐維獄所取
      得丙○○、甲○○、乙○○之警訊筆錄及檢察官訊問筆錄
      ，或係違法取得，或係審判外之陳述，或係不合傳聞法則
      例外，而將渠等警、偵訊供述均全部排除，然仍綜合其他
      全部事證，認現有證據不足以證明丙○○、甲○○、乙○○三人有檢察官所指期約賄選的行為，並非單純以該案丙○○、甲○○、乙○○之警、偵訊筆錄排除後。即認彼等
      無罪，且檢察官是否提起上訴，依法有其審酌之權，與本
      案又無直接關聯，是被告丁○○聲請函詢雲林地方法院檢
      察署，就丙○○部份未何未上訴部份，自無必要。
（三）另證人丙○○雖於警訊時供承：「因我於上次參選里長時
      陳劍松曾幫忙我站台，基於這個情誼，此次立法委員他參
      選時我才主動幫忙他，（你有無自己出錢要幫立法委員參
      選人陳劍松期約賄選？）我還沒拿錢出來，我只有事先向
      人允諾期約買票」等情，有其警詢筆錄可稽（警卷四頁）
      。經原審法院（台灣雲林地方法院94年度選簡上字第1號
      ）勘驗當日丙○○之警詢錄音帶結果，丙○○係供稱：「
      （警方調查你任本屆立法委員參選人陳劍松樁腳柱子腳？
      ）對；（你負責替立法委員陳劍松幫忙拉票？）對；（你
      在什麼時地，用何方式向何人期約賄選，情形怎樣，說明
      一下？）我於十二月三日中午，在我家門口，我對甲○○
      講，我有欠陳劍松人情，需要還陳劍松人情，拜託甲○○
      投票給陳劍松，我跟甲○○拜託，如陳劍松當選，在當選
      後，照行情價給他每票五百元；我也同樣在我家門口，對
      乙○○講，乙○○說好，一樣是五百元一票，在當選後給
      他，乙○○當場有答應，時間在十二月三日下午五點、六
      點，也是叫乙○○把選票，投給陳劍松，乙○○有答應」
      等情，有勘驗筆錄可稽（原審94年選簡上字第1號審理卷
      第39-40頁）。然此均係丙○○經被告丁○○脅迫後，始
      同意為有罪之供述，並非其在自由意志下所為之供述，且
      當初檢舉人即被告戊○○亦係憑空捏造檢舉不實之丙○○
      賄選犯行，並無其事，前已述及，丙○○之偵訊筆錄及甲○○、乙○○之警、偵訊筆錄，亦復如是，自不得據此認
      證人甲○○、乙○○及丙○○於警、偵訊已自白供述賄選
      犯行。被告丁○○明知其捏造不實檢舉事項，教唆被告戊○○誣告丙○○，而其搜索扣押所得證物，亦難以佐證丙○○賄選，竟脅迫丙○○供述認罪，進而迫使甲○○、乙○○亦相繼成承認不實之期約買票賄選，據以分別對丙○○、甲○○及乙○○三人，聲請簡易判決處刑，被告丁○○有濫權追訴犯，自堪認定。又證人乙○○雖於警訊供稱
      ，丙○○要我將選票投給本屆立法委員參選人陳劍松，他
      沒當場將錢交給我，並稱等到立法委員參選人陳劍松選後
      ，才要將期約賄選金領給我，行情大約每票新台幣五百元
      ，丙○○還沒將行賄的賄款五百元交給我，但他有當場允
      諾於選後會給我等語（警卷第8頁）。經本院上訴審傳訊
      證人乙○○到庭供稱，警察製作筆錄時，是否詢問賄選的
      事情，及有無詢問丙○○為陳劍松賄選的事情？又警詢時
      是否對警察說，里長要你投票給陳劍松，但沒有當場交錢
      給你，說要選舉完再給你，有沒有說這件事？證人乙○○
      於上訴審均回稱：「好像有」等語（上訴審卷第205頁）
      。然證人乙○○既已同意幫助丙○○，以免丙○○遭被告
      丁○○收押，而為不實供述，自不得以其上開供述，即謂
      其有接受丙○○之期約賄選情事。
六、關於刑法修正部分：
（一）按行為後法律有變更者，適用行為時之法律。但行為後之
      法律有利於行為人者，適用最有利於行為人之法律，刑法
      第二條第一項定有明文。又比較新舊法時，應就罪刑有關
      之共犯、未遂犯、想像競合犯、牽連犯、連續犯、結合犯
      、以及累犯加重、自首減輕暨其他法定加減原因（如身分
      加減）與加減例等一切情形，綜其全部罪刑之結果而為比
      較（最高法院九十五年度第八次刑事庭會議決議參照）。
（二）查本件被告行為後刑法業於九十四年一月七日修正，同年
      二月二日公布，於九十五年七月一日施行，修正前刑法五
      十五條原規定：一行為觸犯數罪名，或犯一罪而其方法或
      結果行為，犯他罪名者，從一重處斷。而修正後將後段牽
      連犯規定刪除，其修正理由內容為：至牽連犯廢除後，對
      於目前實務上以牽連犯予以處理案例，在適用上則得視其
      具體情形，分別論以想像競合或數罪併罰予以處斷，故依
      修正後之刑法規定若係數行為而犯數罪情形，應論以數罪
      併罰，經本案比較新舊法結果，應以適用「修正前」刑法
      五十五條，對被告較為有利，合先敘明。
（三）另修正前刑法第29條規定：「（第1項）教唆他人犯罪者
      ，為教唆犯。（第2項）教唆犯，依其所教唆之罪處罰之
      」。修正後刑法第29條規定：「（第1項）教唆他人使之
      實行犯罪行為者，為教唆犯。（第2項）教唆犯之處罰，
      依其所教唆之罪處罰之」。因本條僅為文字修正，應逕適
      用裁判時法即「修正後」刑法第29條規定（最高法院95年
      11月7日95年度第21次刑事庭會議決議意旨參照），而無
      新舊法比較之問題，附此說明。
七、論罪部分：
（一）按被告丁○○係擔任選舉查察之檢察官，為受理民眾告發
      賄選案件之公務員，明知丙○○並無期約賄選行為，其意
      圖使人受刑事處分，教唆被告戊○○向警方人員檢舉誣告
      不實之丙○○賄選犯行，核被告戊○○所為，係犯刑法第
      一百六十九條第一項之誣告罪，被告丁○○所為，則係犯
      刑法第一百六十九條第一項誣告罪之教唆犯。公訴意旨雖
      認被告丁○○、戊○○二人，均涉犯刑法第二百十六條、
      第二百十一條行使偽造公文書及同法第一百六十九條第二
      項之準誣告罪嫌等情。然刑法第二百十一條係偽造、變造
      公文書罪，係指無製作公文書權限者，冒充或捏造公務機
      關或公務員名義，製作虛偽公文書，始足當之。然本件不
      實檢舉筆錄，雖係被告丁○○先以字條書寫不實之檢舉內
      容後，要求不知情警員庚○○依該不實內容先行製作不實
      檢舉筆錄，再交由虛偽檢舉人即被告戊○○確認後簽名，
      完成該不實檢舉筆錄，然其與一般不實檢舉筆錄無異，仍
      係警員記載檢舉人陳述之筆錄，警員依法既有製作警詢筆
      錄之職權，雖該檢舉筆錄內容不實，究非冒充或捏造公務
      機關或公務員名義所為，自不符刑法第二百十一條偽造公
      文書罪之要件。另被告戊○○向警方人員檢舉丙○○不實
      賄選犯行，自屬誣告他人犯罪，而非犯刑法第一百六十九
      條第二項準誣告罪。又被告丁○○任檢察官，有受理偵辦
      賄選案件之法定職責，其要被告戊○○檢舉誣告丙○○不
      實賄選犯行，自屬教唆犯，而非與被告戊○○共同誣告，
      公訴意旨認被告二人係屬共犯，亦有誤解。惟因二者基本
      社會事實同一，爰依法變更起訴法條。又按刑法第二百十
      四條所謂使公務員登載不實事項於公文書罪，須一經他人
      之聲明或申報，公務員即有登載之義務，始足構成，若其
      所為聲明或申報，公務員尚須為實質之審查，以判斷其真
      實與否，始得為一定之記載者，即非本罪所稱之使公務員
      登載不實。查司法警察（官）依刑事訴訟法第二百三十條
      第二項、第二百三十一條第二項規定，負有調查犯罪之職
      責，故向司法警察（官）為不實之告訴、告發之情形，因
      該司法警察（官）就有無犯罪嫌疑，應為實質調查，自與
      刑法第二百十四條之使公務員登載不實罪之構成要件不符
      。是本件不知情之警方人員，記載該檢舉筆錄後，既仍須
      實質調查該檢舉內容是否屬實，並非一經檢舉人即被告戊○○陳述，即有登載義務，自與刑法第二百十六條、第二
      百十四條行使使公務員登載不實文書罪有間，另被告丁○○所寫之字條，雖內容不實，但僅係記載其意思，並非公
      文書，附此說明。
（二）又被告丁○○違法搜索丙○○住處、濫權拘提丙○○、脅
      迫丙○○等供認，及向法院聲請丙○○等簡易判決處刑所
      為，係犯刑法第三百零七條違法搜索罪、刑法第一百二十
      五條第一項第一款濫權拘捕罪、第一百二十五條第一項第
      二款脅迫取供罪，及第一百二十五條第一項第三款濫權追
      訴罪。又被告丁○○所犯上開各罪，有方法結果牽連關係
      ，為牽連犯，應依修正前刑法第五十五條後段規定，從一
      重濫權追訴罪處斷；又被告丁○○所犯上開教唆誣告罪及
      濫權追訴罪，亦有方法結果之牽連關係；且其以一追訴行
      為侵害「丙○○、甲○○、乙○○」權益，為想像競合犯
      ，均依修正前刑法第五十五條規定，從一重之濫權追訴罪
      處斷。
八、原判決以被告丁○○、戊○○二人，罪證明確，因予論罪科
    刑，固非無見。惟查：本件被告丁○○教唆被告戊○○誣告
    丙○○期約賄選犯行，被告丁○○係犯教唆誣告罪，被告戊○○係犯誣告罪，原判決認被告二人均係犯準誣告罪及行使
    始公務員豋載不實文書罪，尚有未洽，被告二人否認犯行，
    而提起上訴，檢察官上訴意旨，指原審對被告丁○○量刑過
    輕，被告戊○○量刑不合罪刑相當原則，雖無理由，然原判
    決既有上開瑕疵，自應由本院將原判決撤銷改判。爰審酌被
    告丁○○職司追訴犯罪之檢察官，應戮力追求法律之公平正
    義，維護人民之基本人權，為社會大眾謀求福址，竟為辦案
    績效，教唆被告戊○○使不知情警員製作虛偽檢舉筆錄，並
    濫用職權使用法律所賦予權力，欺壓人民，視法令為無物，
    嚴重戕害司法純潔及公正，有負其職務，更嚴重迫害人權、
    惡性匪輕，犯後態度及其生活狀況已婚，育有三名子女等一
    切情狀，對被告量處有期徒刑五年。又被告丁○○犯後，中
    華民國九十六年罪犯減刑條例，業於九十六年七月四日公布
    ，同年月十六日施行，而本件被告丁○○犯罪時間，係在九
    十六年四月廿四日前，符合該條例第二條第一項第三款減刑
    條件，爰依同條例第七條、第十條第一項規定，於裁判時依
    法減刑為有期徒刑二年六月，以資懲儆。另審酌被告戊○○
    與丙○○素不相識，復無瓜葛，竟僅因與被告丁○○相識，
    為其辦案績效，輕易接受被告丁○○教唆，而誣告他人，未
    慎重考慮如此將使他人莫名受刑事程序追訴及處罰，破壞司
    法公正性，其生活單純，又無任何前科，有其前案紀錄表可
    稽，犯後態度等一切情狀，對被告戊○○量處徒刑一年。又
    認被告戊○○犯後，中華民國九十六年罪犯減刑條例，已於
    九十六年七月四日公布，並於同年月十六日施行。查本件被
    告戊○○犯罪時間，係在九十六年四月廿四日前，符合該條
    例第二條第一項第三款減刑條件，爰依同條例第七條、第十
    條第一項規定，法減刑為有期徒刑六月，以資懲儆。
據上論斷，應依刑事訴訟法第三百六十九條第一項前段、第三百
六十四條、第二百九十九條第一項前段、第三百條，刑法第二條
第一項前段、第二十九條、第一百二十五條第一項第一、二、三
款、第一百六十九條第一項、第三百零七條、第五十五條後段（
修正前），中華民國九十六年罪犯減刑條例第二條第一項第三款
、第七條，判決如主文。
本案經檢察官謝錫和到庭執行職務。
中    華    民    國    98    年    10    月    20    日
                  刑事第三庭    審判長法  官  陳義仲
                                      法  官  楊清安
                                      法  官  宋明中
以上正本證明與原本無異。
如不服本判決應於收受送達後10日內向本院提出上訴書狀，其未
敘述上訴理由者，並得於提起上訴後10日內向本院補提理由書（
均須按他造當事人之人數附繕本）「切勿逕送上級法院」。
                                      書記官  王薇潔
中    華    民    國    98    年    10    月    20    日
附錄法條：
刑法第一百二十五條第一項第一款、第二款、第三款：
有追訴或處罰犯罪職務之公務員，為左列行為之一者，處一年以
上七年以下有期徒刑：
一、濫用職權為逮捕或羈押者。
二、意圖取供而施強暴脅迫者。
刑法第一百六十九條：
意圖他人受刑事或懲戒處分，向該管公務員誣告者，處七年以下
有期徒刑。
意圖他人受刑事或懲戒處分，而偽造、變造證據，或使用偽造、
變造之證據者，亦同。
刑法第三百零七條：
不依法令搜索他人身體、住宅、建築物、舟、車或航空機者，處
二年以下有期徒刑、拘役或三百元以下罰金。


司法院資訊處製作；財團法人民間司法改革基金會備份。
